臺灣臺南地方法院民事裁定
110年度消債抗字第4號
抗  告  人
即  債務人  黃家振

相  對  人  衛生福利部中央健康保險署

法定代理人  李伯璋
相  對  人  台北富邦商業銀行股份有限公司

法定代理人  程耀輝


相  對  人  國泰世華商業銀行股份有限公司

法定代理人  郭明鑑
代  理  人  蔡政宏
相  對  人  良京實業股份有限公司

法定代理人  平川秀一郎


相  對  人  華南商業銀行股份有限公司

法定代理人  張振芳


相  對  人  嘉義縣財政稅務局

法定代理人  蕭俊明
相  對  人  滙誠第一資產管理股份有限公司

法定代理人  莊仲沼

相  對  人  交通部公路總局嘉義區監理所

法定代理人  李輝宏
相  對  人  勞動部勞工保險局

法定代理人  鄧明斌
相  對  人  臺南市政府交通局

法定代理人  林炎成
上列抗告人因消費者債務清理條例免責事件，對於本院民國109
年12月29日109年度消債職聲免字第28號裁定提起抗告，本院裁
定如下：
    主  文
抗告駁回。
抗告程序費用新臺幣壹仟元由抗告人負擔。 　　
    理  由
一、本件抗告意旨略以：抗告人於民國100年間，即曾受僱於第
    三人張妙娟，在張妙娟開設之車頭美食館，擔任洗碗工；抗
    告人於原審訊問時，乃陳稱：「之前不認識，去到那邊工作
    才認識」等語，原審卻完全扭曲抗告人陳述之內容。再一般
    人不知保險契約亦為財產，抗告人因未委任律師，始有誤解
    。又抗告人並無經濟能力繳納保險契約之保險費，可以證明
    如附表一編號2所示保險契約，乃張妙娟借用抗告人之名義
    投保。另抗告人積欠之債務，主要為保證債務，原審裁定抗
    告人不予免責，無疑使抗告人無法重生。為此，爰提起抗告
    ，請求廢棄原裁定等語。　　　
二、按法院為終止或終結清算程序之裁定確定後，除別有規定外
    ，應以裁定免除債務人之債務。法院裁定開始清算程序後，
    債務人有薪資、執行業務所得或其他固定收入，扣除自己及
    依法應受其扶養者所必要生活費用之數額後仍有餘額，而普
    通債權人之分配總額低於債務人聲請清算前2年間，可處分
    所得扣除自己及依法應受其扶養者所必要生活費用之數額者
    ，法院應為不免責之裁定。但債務人證明經普通債權人全體
    同意者，不在此限。債務人有下列各款情形之一者，法院應
    為不免責之裁定。但債務人證明經普通債權人全體同意者，
    不在此限：1 於7年內曾依破產法或本條例規定受免責。2 
    故意隱匿、毀損應屬清算財團之財產，或為其他不利於債權
    人之處分，致債權人受有損害。3 捏造債務或承認不真實之
    債務。4 聲請清算前2年內，因消費奢侈商品或服務、賭博
    或其他投機行為，所負債務之總額逾聲請清算時無擔保及無
    優先權債務之半數，而生開始清算之原因。5 於清算聲請前
    1年內，已有清算之原因，而隱瞞其事實，使他人與之為交
    易致生損害。6 明知已有清算原因之事實，非基於本人之義
    務，而以特別利於債權人中之一人或數人為目的，提供擔保
    或消滅債務。7 隱匿、毀棄、偽造或變造帳簿或其他會計文
    件之全部或一部，致其財產之狀況不真確。8 故意於財產及
    收入狀況說明書為不實之記載，或有其他故意違反本條例所
    定義務之行為，致債權人受有損害，或重大延滯程序。債務
    人有前條各款事由，情節輕微，法院審酌普通債權人全體受
    償情形及其他一切情狀，認為適當者，得為免責之裁定。消
    費者債務清理條例（下稱消債條例）第132條、第133條、第
    134條、第135條分別定有明文。　
三、經查：
　㈠本件抗告人前於107年11月間向臺灣嘉義地方法院聲請債務清
    理之調解，於107年12月13日調解不成立；嗣抗告人於法院
    調解不成立之日起20日內，向本院聲請清算，依消債條例第
    153條之1第2項規定，以其調解之聲請，視為清算之聲請；
    其後，本院於108年5月17日以107年度消債清字第53號民事
    裁定諭知債務人自108年5月17日下午5時起開始清算程序，
    並命司法事務官進行清算程序；嗣本院司法事務官進行清算
    程序，將清算財團財產新臺幣（下同）299,971元分配予各
    債權人後，於109年3月23日以108年度司執消債清字第22號
    民事裁定諭知清算程序終結。其後，原審認為抗告人並無消
    債條例第133條、第134條第1款、第3款至第7款所定不免責
    事由，惟有消債條例第134條第2款、第8款所定不免責事由
    ，並考量抗告人有消債條例第134條第2款、第8款所定不免
    責事由之情節並非輕微，且普通債權人除衛生福利部中央健
    康保險署外，其餘債權人於清償程序中受償之債權比例均未
    逾0.4%，未依消債條例第135條規定，為免責之裁定，因而
    於109年12月29日以109年度消債職聲免第28號民事裁定諭知
    抗告人應不予免責，此經本院依職權調取本院107年度消債
    清字第53號卷宗（下稱消債卷）、108年度司執消債清字第2
    2號卷宗、109年度消債職聲免第28號卷宗（下稱職聲免卷）
    核閱屬實。
　㈡經查：
　　1.抗告人曾向訴外人富邦人壽保險股份有限公司（下稱富邦
      人壽公司）投保如附表一編號1、2所示保險契約；如附表
      一編號1所示保險契約，業已繳費期滿；如附表一編號2所
      示保險契約，每年則需繳納保險費100,734元；又抗告人
      曾於105年2月3日以如附表一編號1所示保險契約為質，向
      富邦人壽公司借貸；嗣於107年9月10日，復以如附表一編
      號2所示保險契約為質，向富邦人壽公司借貸550,000元（
      按：抗告人於107年9月10日以附表一編號2所示保險契約
      為質，向富邦人壽公司所為之借款，下稱系爭質押借款）
      ，有富邦人壽公司108年7月9日陳報狀所附附件1份在卷可
      按〔參見本院108年度司執消債清字第22號卷宗（下稱司執
      卷）第151頁〕。
　　2.抗告人於聲請清算時，提出之財產及收入狀況說明書內，
      關於財產目錄部分，並無任何與如附表一編號1、2所示保
      險契約，或與系爭質押借款所借款項相關之財產之記載；
      關於聲請前兩年內收入部分，則僅記載自105年1月1日至1
      06年12月31日止，收入為291,819元。有財產及收入狀況
      明說明書1份附於消債清卷宗可稽（參見消債卷第8頁）。
　　3.抗告人雖於本院司法事務官進行清算程序時，具狀抗辯：
      如附表一編號2所示保險契約，係伊雇主張妙娟因個人財
      務規畫，以伊之名義投保，該保險契約至108年3月屆期；
      嗣因張妙娟有資金需求而以保險契約為質借款；伊於9月1
      0日向富邦人壽公司借貸550,000元，當日提領100,000元
      交予張妙娟；因伊積欠債務，擔心法院核發扣押命令，乃
      將其餘款項暫時存入伊弟張家川於銀行開立之帳戶（下稱
      張家川帳戶）；嗣於同年14日，又自張家川帳戶提領300,
      000元，其中200,000元存入張妙娟於銀行開立之帳戶（下
      稱張妙娟帳戶），另外100,000元交予張妙娟；同年9月27
      日再自張家川帳戶提領160,000元，於同年9月28日存入張
      妙娟帳戶，借得之款項與伊無涉等語，有民事陳報狀2份
      在卷可按（參見司執卷第207頁至第208頁、第239頁至第2
      41頁）。惟查：
　　　⑴抗告人於109年12月21日為原審訊問時，陳述如附表二所
        示內容，業經本院受命法官勘驗屬實，有勘驗筆錄1份
        在卷可按（參見本院卷第255頁、第256頁），明確敘述
        張妙娟成為其雇主約2年多；其約自107年起為張妙娟工
        作，於107年以前，僅知有張妙娟存在，於107年為張妙
        娟工作以前，並無交情，甚於原審詢問其於107年度以
        前，與張妙娟是否為一般朋友時，明確為否定之回答。
        衡諸抗告人於原審法院訊問時，就其與張妙娟認識之情
        形，並無為不實陳述之動機，可認抗告人於原審訊問時
        所為陳述，應與事實相符，堪信為真正。是抗告人提起
        抗告時，抗辯其於100年間，即曾受僱於張妙娟，在張
        妙娟開設之車頭美食館，擔任洗碗工等語，應與事實不
        符；抗辯其於原審訊問時，乃陳稱：「之前不認識，去
        到那邊工作才認識」等語，原審卻完全扭曲抗告人陳述
        之內容等語，核與其於109年12月21日為原審訊問時所
        為之陳述、如附表二所示內容，顯有未合，自不足採。
　　　⑵如附表一編號2所示保險契約，乃於102年3月13日投保，
        此觀諸職聲免卷所附富邦人壽不分紅人壽保險簡式要保
        書申請日期欄之記載自明（參見職聲免卷第242頁 ）。
        而抗告人既約自107年起為張妙娟工作，於107年以前，
        僅知有張妙娟存在，於107年為張妙娟工作以前，並無
        交情，甚於原審詢問其於107年度以前，與張妙娟是否
        為一般朋友時，明確為否定之回答。衡諸常情，張妙娟
        縱令有意借用他人名義投保，亦無於102年3月3日，借
        用當時尚非其受僱人，與其亦無交情之抗告人之名義投
        保之理。
　　　⑶抗告人於本院司法事務官進行清算程序時，具狀所為前
        揭如何將系爭質押借款借得之款項交予張妙娟之陳述，
        核與其於本院司法事務官詢問時，陳稱：張妙娟因有資
        金缺口，故以保單質借方式取得之款項，均由張妙娟取
        走，質借之550,000元係匯入伊之帳戶（下稱抗告人帳
        戶），伊再領出現金，存入張妙娟帳戶等語（參見司執
        卷第228頁反面），僅陳述將現金存入張妙娟帳戶等情
        ，及證人張妙娟於本院受命法官訊問時證稱：系爭質押
        借款借得之款項，抗告人乃以一次交付現金之方式交付
        等語（參見本院卷第242頁），證述抗告人乃一次以現
        金交付之方式給付，均有未合。況且，如附表一編號2
        所示保險契約，若確係張妙娟借用抗告人之名義投保，
        嗣張妙娟因有資金需求而央請抗告人以之為質，向富邦
        人壽公司借貸；抗告人並因擔心法院核發扣押命令而不
        敢將借得之款項存放於抗告人帳戶內，則抗告人理應於
        借得款項後，隨即將借得之款項全數領出交予張妙娟或
        匯入張妙娟帳戶內，以便儘速解決張妙娟之資金需求，
        豈有僅先交付100,000元予張妙娟，再將450,000元存入
        張家川帳戶；嗣於3日後，再將200,000元存入張妙娟帳
        戶，並交付100,000元現金予張妙娟；繼於間隔13日後
        ，再自張家川帳戶提領160,000元存入張妙娟帳戶，而
        以如此繁複之方式交付借得之款項予張妙娟之理？
　　　⑷參以本院司法事務官進行清算程序時，曾在108年5月24
        日央請抗告人查明有無為自己或家人投保商業保險？如
        有，請其提供保單文件以後；抗告人於108年6月4日，
        僅具狀向本院陳報：「……本人名下可供清算財產如下：
        ……⑵國泰人壽保單解約金0元。富邦人壽二份保單解約金
        分別為239,000元及61,000元，共計300,000元」等語；
        此外，並未提及其向富邦人壽公司投保之其中1份保險
        契約，亦即如附表一編號2所示保險契約，乃張妙娟借
        名投保，解約金應屬張妙娟所有，此有民事陳報狀1份
        附於司執卷可稽（參見司執卷第114頁至第115頁）；嗣
        於本院司法事務官在108年12月1日命其就系爭質押借款
        提出合理說明後，始陳稱：如附表一編號2所示保險契
        約，乃張妙娟借用其名義投保；其後，再於108年12月2
        3日具狀陳稱：「本人僅係本案借名登記之人，該筆款
        項與本人無涉，如本人雇主因此清算案件而未能取回金
        額，將增加本人債務，特此說明」等語。衡諸常情，若
        如附表一編號2所示保險契約，確係張妙娟借用抗告人
        之名義投保，且抗告人主觀上亦認為該保險契約所享有
        之利益，均應歸屬於張妙娟；不論該借名投保之保險契
        約在法律上是否有效、張妙娟可否就解約金優先受償，
        抗告人均理應於書狀記載其中1份保險契約或明確記載
        如附表一編號2所示保險契約，乃張妙娟借用其名義投
        保，解約金應屬張妙娟所有，並非可供清算之財產，實
        無於民事陳報狀內隻字未提，直至本院司法事務官於10
        8年12月1日央請其就系爭質押借款提出合理說明後，始
        提及如附表一編號2所示保險契約乃張妙娟借用其名義
        投保，嗣並於108年12月23日具狀為前述陳報之理，益
        徵抗告人上開辯解，應與事實不符，不足採信。
　　　⑸至證人張妙娟於本院受命法官訊問時，雖證稱：伊於100
        年間認識抗告人，抗告人至伊經營之車頭美食館上班，
        車頭美食館約經營2年至3年，抗告人於車頭美食館工作
        至車頭美食館結束營業，嗣間隔一段期間後，伊有央請
        抗告人為伊管理農地，農地在山上，面積約1分半，抗
        告人管理農地之工資為每日600元，平均每月給付抗告
        人約15,000元；因不希望別人知悉伊有該筆金錢，因此
        以抗告人之名義投保，保險費均係由伊交予抗告人給付
        ，不記得何年投保，亦不記得需要繳納保險費至何年；
        伊曾因缺少金錢，要求抗告人以該保險契約質押借款，
        嗣約借貸40餘萬或50餘萬元，抗告人乃將借得之款項以
        一次交付現金之方式交付等語（參見本院卷第234頁至
        第242頁）。然查：
　　　　證人張妙娟於本院受命法官訊問時，證稱於100年間認
          識抗告人，抗告人至其經營之車頭美食館上班等語，
          核與抗告人於原審訊問時，明確敘述張妙娟成為其雇
          主約2年多；其約自107年起，為張妙娟工作，於107
          年以前，僅知有張妙娟存在，於107年為張妙娟工作
          以前，並無交情等情，已有不符。且證人張妙娟於本
          院受命法官訊問時，證述抗告人乃以一次交付現金之
          方式，交付系爭質押借款借得之款項等語，核與抗告
          人於本院司法事務官進行清算程序中提出之由證人張
          妙娟所出具、其內載有「本人於102年3月間，委託黃
          家振先生……以借用其名義，購買一筆六年期富邦人壽
          富利高生壽險，於107年9月間指示其辦理該保單借款
          新臺幣55萬元。前述款項（分別於9/10；現金10萬、
          9/14；現金10萬；存入本人帳戶20萬，餘額9/27存入
          本人帳戶）已存入本人帳戶與交付本人無誤」等語之
          字據（下稱系爭字據）所載之內容（參見司執卷第24
          8頁），亦有齟齬。是以，證人張妙娟於本院受命法
          官訊問時所為之證言，是否確與事實相符，實有可疑
          ，尚難遽予採信。　　　　　
　　　　參以證人張妙娟於106、107、108年度之薪資所得，分
          別為469,782元、435,199元、540,750元，此有稅務
          電子閘門財產所得調件明細表1份在卷可按（參見本
          院卷第81頁至第92頁），每月平均薪資未逾50,000元
          ；而如附表一編號2所示保險契約，每年所需繳納之
          保險費則為100,734元，有如前述，已逾證人張妙娟2
          個月之平均薪資。衡諸常情，如證人張妙娟確曾借用
          抗告人之名義投保如附表一編號2所示保險契約，且
          每年需要交付逾2個月平均薪資之金額予抗告人，以
          供抗告人繳納保險費；證人張妙娟對該保險契約係於
          何時投保、業已繳納幾年及尚需繳納幾年之保險費，
          理應記憶明確；且如證人張妙娟確因資金需求而央請
          抗告人以如附表一編號2所保險契約為系爭質押借款
          ，對於當時借得若干之款項，供其因應資金需求所需
          ，亦應印象深刻。然證人張妙娟於本院受命法官質以
          何時投保如附表一編號2所示保險契約、需要繳納保
          險費至何時，卻證稱：不記得何時投保，不記得需要
          繳納保費至何年等語（參見本院卷第238頁、第239頁
          ）；於本院受命法官詰以抗告人以如附表一編號2所
          示保險契約為質借得之金額時，亦僅證稱：借貸40餘
          萬元或50餘萬等語（參見本院卷第242頁），僅能為
          模糊之回答，亦與常情有間。
　　　　從而，證人張妙娟於本院受命法官訊問時所為關於何
          時認識抗告人、抗告人何時起為其工作之證言，既與
          抗告人於原審訊問時所為之上開陳述不符；於本院受
          命法官訊問時所為關於抗告人如何交付系爭質押借款
          借得款項之證言，核與其曾出具之系爭字據記載之內
          容，亦有齟齬；且其於本院受命法官訊問時所為關於
          何時投保、需要繳納保險費至何年及借得金額之證言
          ，復與常情有間，則證人張妙娟於本院受命法官訊問
          時之證言，自難採信，不足據為有利抗告人之認定。
　　　⑹綜上所述諸情參互以析，足見抗告人於本院司法事務官
        進行清算程序時，具狀所為之上開抗辯，應無足取。至
        抗告人雖抗辯其無經濟能力繳納保險契約之保險費，可
        以證明如附表一編號2所示保險契約，乃張妙娟借用抗
        告人之名義投保等語。惟查，抗告人有無經濟能力繳納
        保險契約之保險費，與如附表一編號2所示保險契約是
        否為張妙娟借用抗告人之名義投保，本無必然之關連；
        且有經濟能力繳納保險契約之保險費而與保險人訂立保
        險契約，乃屬常態。張妙娟借用抗告人之名義，投保如
        附表一編號2所示保險契約，既無足取，已如前述，則
        由抗告人訂立如附表一編號2所示保險契約，且有如期
        繳納該保險契約之保險費一事所得推論者，應為抗告人
        應有經濟能力繳納如附表一編號2所示保險契約之保險
        費，而非抗告人並無經濟能力繳納上開保險契約之保險
        費。抗告人對其未能證明張妙娟借用其名義投保如附表
        一編號2所示保險契約，及其訂立如附表一編號2所示保
        險契約且如期繳納該保險契約之保險費一事所得推論之
        事實，視若無睹，先自稱其無經濟能力繳納保險契約之
        保險費，再據以抗辯如附表一編號2所示保險契約，乃
        張妙娟借用其名義投保等語，自不足採。
　　4.抗告人於本院司法事務官進行清算程序時，具狀所為之上
      開抗辯，既不足採，則抗告人以系爭質押借款借得之款項
      ，於抗告人自抗告人帳戶領出後，不論係以現金方式存放
      ，或交付他人保管而轉變為對於該他人之消費寄託債權（
      按：存放於金融機構者，俗稱為存款），或轉為其他型態
      之財產，均為抗告人所有之財產；而如附表一編號2所示
      保險契約，每年所應繳納之保險費為100,734元，已如前
      述；如抗告人自105年1月1日起至106年12月31日止之收入
      ，僅有291,819元，顯然並無按期繳納如附表一編號2所示
      保險契約所應繳納保險費之可能。是以，抗告人於聲請清
      算時，於財產及收入狀況說明書內，記載其自105年1月1
      日至106年12月31日止之收入，僅有291,819元，應有不實
      。其次，抗告人既投保如附表一編號1、2所示保險契約，
      如附表一編號1、2所示保險契約所生之一切財產及將來行
      使之財產請求權，即屬清算財團之財產；另抗告人自抗告
      人帳戶內，將系爭質押借款借得之款項領出後，不論係以
      現金方式存放，或交付他人保管而轉變為對於該他人之消
      費寄託債權，或轉為其他型態之財產，均為抗告人所有之
      財產，亦屬清算財團之財產。然抗告人於聲請清算時，於
      財產及收入狀況說明書內，卻無任何與如附表一編號1、2
      所示保險契約，或與系爭質押借款所借款項相關之財產之
      記載，該部分之記載，亦有不實。從而，足認抗告人有於
      財產及收入狀況說明內為不實之記載等情。
　  5.抗告人之教育程度為碩士畢業，有個人戶籍資料（完整姓
      名）查詢結果1份在卷可按（參見司執卷第44頁），自應
      知其所有之收入，均應記載於財產及收入狀況說明書內；
      亦應知其自抗告人帳戶內，將系爭質押借款借得之款項領
      出後，不論係以現金方式存放，或交付他人保管而轉變為
      對於該他人之消費寄託債權，或轉為其他型態之財產，均
      屬其所有之財產；另抗告人既曾先後以如附表一編號1、2
      所示保險契約為質，向富邦人壽公司借款，亦應知如附表
      一編號1、2所示保險契約所生之一切財產及將來行使之財
      產請求權，具有財產價值，亦屬於其所有之財產，應於財
      產及收入狀況說明書內記載。況且，抗告人於本院司法事
      務官在108年5月24日函請抗告人查明有無為自己或家人投
      保商業保險？如有，請其提供保單文件以後，隨即於108
      年6月4日，具狀向本院陳報：「……本人名下『可供清算財
      產』如下：……⑵國泰人壽保單解約金0元。富邦人壽二份保
      單解約金分別為239,000元及61,000元，共計300,000元」
      等語，有民事陳報狀2份附於司執卷可稽（參見司執卷第1
      14頁至第115頁），益徵抗告人對於保險契所生之一切財
      產及將來行使之財產請求權，屬於清算財團之財產，並非
      全然無知。至抗告人雖辯稱：一般人不知保險契約亦為財
      產，抗告人因未委任律師，始有誤解等語。惟查，保險契
      約之種類甚多，如為被保險人屆契約規定年限而仍生存時
      ，保險人應依照保險契約負給付保險金額之人壽保險契約
      ，具有一定教育程度之人，均知其有財產價值，社會上甚
      至有以該類型之保險契約，作為投資理財之工具者；抗告
      人之教育程度既為碩士，實無不知該類型之保險契約與其
      他類型保險契約之差異，及該類型之保險契約屬於財產之
      理。退而言之，縱令抗告人並不確定是否須將如附表一編
      號1、2所示保險契約、系爭質押借款借得之款項轉為之現
      金、消費寄託債權或其他型態之財產，記載於財產及收入
      狀況說明書之財產目錄內；因以其教育程度觀之，應可預
      見如附表一編號1、2所示保險契約、系爭質押借款取得之
      款項轉為之現金、消費寄託債權或其他型態之財產若應記
      載於財產及收入狀況說明書內而漏未記載，財產及收入狀
      況說明書之記載即有不實；如抗告人無意使上開情形發生
      ，縱令無暇向法院確認，亦應於財產及收入狀況說明書內
      敘明曾經訂有如附表一編號1、2所示保險契約，及系爭質
      押借款借得之款項轉為之現金、消費寄託債權或其他型態
      之財產，應否列入財產清冊不明，由法院自行判斷之意旨
      ，惟抗告人於財產及收入狀況說明書卻未為任何之記載，
      可見縱令如附表一編號1、2所示保險契約，及系爭質借借
      款借得之款項轉為之現金、消費寄託債權或其他型態之財
      產，應記載於財產及收入狀況說明書而漏未記載，將致財
      產及收入狀況說明書之記載不實，亦不違反其本意，堪認
      抗告人有於財產及收入狀況說明書為不實記載之故意。
　　6.系爭質押借款借得之款項，轉為之現金、消費寄託債權或
      其他型態之財產，均為抗告人之財產，然抗告人於本院司
      法事務官進行清算程序中始終抗辯系爭質押借款借得之款
      項乃交予張妙娟，而未據實報告其為系爭質押借款借得之
      款項存放於何處或轉為何型態之財產，其有隱匿應屬清算
      清團財產之行為及故意，亦甚明確。
　　7.抗告人雖有故意於財產及收入狀況說明書為前揭不實之記
      載及故意隱匿應屬清算財團之財產之行為，惟抗告人於財
      產及收入狀況說明書內就其聲請清算前2年內之收入及就
      如附表一編號1、2所示保險契約記載不實部分，因清算程
      序並未將裁定開始清算程序前，屬於債務人之財產列入清
      算財團，此觀消債條例第98條第1項規定自明；且本院司
      法事務官於查知抗告人有投保如附表一編號1、2所示保險
      契約後，業已通知富邦人壽公司終止如附表一編號1、2所
      示保險契約，並將如附表一編號1、2所示保險契約之解約
      金分配予各債權人，是抗告人故意於財產及收入狀況說明
      書內為上開不實記載部分，應未致債權人受有損害；另外
      抗告人於財產及收入狀況說明書內就系爭質押借款借得之
      款項存放於何處或轉為何型態之財產為不實之記載及故意
      隱匿該部分應屬清算財團財產之行為，因已使本院司法事
      務官無從取得或收取該部分金錢分配予債權人，應已致債
      權人受有損害。
　　8.從而，抗告人故意於財產及收入狀況說明書內就系爭質押
      借款借得之款項存放於何處或轉為何型態之財產為不實之
      記載及故意隱匿前述應屬清算財團之財產之行為，既已致
      債權人受有損害，則抗告人有消債條例第134條第2款、第
      8款所定法院應為不免責之事由，甚為明確。　
四、綜上所陳，本件抗告人確有消債條例第134條第2款、第8款
    所定法院應為不免責裁定之事由，且核其情節，並非輕微；
    而普通債權人全體復未同意其為免責之裁定，揆諸首揭規定
    ，本院自應為不免責之裁定。抗告人另雖抗辯：抗告人積欠
    之債務，主要為保證債務，原審裁定抗告人不予免責，無疑
    使抗告人無法重生等語。惟按，法院為終止或終結清算程序
    之裁定確定後，是否應以裁定免除債務人之債務，應視債務
    人有無消債條例第133條至第135條所定免責、不免責及裁量
    免責事由為斷，而非為使債務人得以重生，均應予以免責，
    此參諸消債條例第133條至第135條之規定自明。抗告人積欠
    之債務是否主要為保證債務、原審裁定抗告人不予免責，是
    否使抗告人無法重生，均與消債條例所定法院應為或得為免
    責裁定之事由無涉，抗告人以前揭理由，指摘原審裁定不當
    ，應無足取。原裁定為抗告人不免責之裁定，核無違誤。抗
    告意旨指摘原裁定不當，求予廢棄，為無理由，應予駁回。
    　
五、據上論結，本件抗告為無理由，依消費者債務清理條例第15
    條，民事訴訟法第495條之1第1項、第449條第1項、第95條
    、第78條，裁定如主文。
中    華    民    國   111    年    5     月    31    日
                  民事消債法庭審判長法  官  林雯娟
　
                                    法  官  吳金芳
　
                                    法  官  伍逸康
以上正本係照原本作成。　　　　　　　　　　　　　　　　　
本裁定除以適用法規顯有錯誤者外，不得再抗告。如提起再抗告
，應於收受本裁定正本送達後10日內提出再抗告狀（須按對造人
數添具繕本），並繳納再抗告裁判費新臺幣1,000元。
中　　華　　民　　國　　111 　年　　5 　　月　　31　　日
　　　　　　　　　　　　　　　　　　書記官  康紀媛
附表一：
編號 保險契約名稱 保險契約之保單號碼 1 增值分紅終身壽險 Z000000000-00 2 富邦人壽富利高升終身壽險 Z000000000-00 

附表二：
訊問內容 法官     是否曾以你的名義投保2張富邦保單？ 抗告人 　　是。 法官 　　自己投保？ 抗告人     第1張是，第2張是我之前好像有報告過，我的僱主他好像有資金應用上面，有叫我去，它那個好像利率比較高一點。他是說有短期的那個，可以把它放在那邊，好像利率比較高。 法官 　　雇主名字？ 抗告人 　　張妙娟。 法官 　　他什麼時候成為你的僱主？ 抗告人 　　應該是兩年多了喔。確切日期我沒辦法。 法官 　　幾年開始的？ 抗告人 　　107吧，我記得，我之前好像有個報告。 法官 　　你的意思是你從107年開始為他工作？　　 抗告人 　　是。 法官 　　你在107年之前認識他嗎？ 抗告人     知道啦，但是，不是認識，就是知道有這個人這樣。 法官     107年為他工作之前，交情好嗎？ 抗告人     沒有。　 法官     是一般朋友？　 抗告人 　　不是，就只知道。 法官 　　就只認識，沒有交情？ 抗告人     對。 （以下省略）